【裁判字號】    95,交聲,519
【裁判日期】    951130
【裁判案由】    交管條例聲異
【裁判全文】
臺灣板橋地方法院交通事件裁定         95年度交聲字第519號
原處分機關  交通部公路總局臺北區監理所
異  議  人
即受處分人  甲○○
上列異議人即受處分人因違反道路交通管理處罰條例案件，對於
交通部公路總局臺北區監理所於民國九十一年八月二十六日以北
監五字第裁四０－Ｄ九Ａ五一九一一０號所為之裁決處分（原舉
發案號：桃警交字第Ｄ九Ａ五一九一一０號），聲明異議，本院
裁定如下：
    主  文
異議駁回。
    理  由
一、本件聲明異議意旨略以：本人當時失業，工作未順遂，生活
    三餐有問題，且本人也未親自簽收，老婆也不識字，所以前
    後之動作不符合對本人之處罰，當初法院執行署就有一張傳
    單，以為執行完畢，到監理所繳罰鍰就可以，未知竟然遭註
    銷，太不可思議，爰請求撤銷原處分云云。
二、按受處分人，不服道路交通管理處罰條例第八條主管機關所
    為之處罰，得於接到裁決書之翌日起二十日內，向管轄地方
    法院聲明異議；又交通法庭認聲明異議不合法律上之程式或
    其異議權已經喪失者，應以裁定駁回之，該條例第八十七條
    第一項及道路交通案件處理辦法第十八條前段分別定有明文
    。故受處分人自應於前開規定之期間內向法院聲明異議，倘
    受處分人逾期異議，即於法不合，法院自應裁定駁回。復按
    處理違反道路交通管理事件，有關文書送達之程序，依行政
    程序法之規定，違反道路交通管理事件統一裁罰基準及處理
    細則第五條定有明文。又送達，於應受送達人之住居所、事
    務所或營業所為之；於應送達處所不獲會晤應受送達人時，
    得將文書付與有辨別事理能力之同居人、受僱人或應送達處
    所之接收郵件人員，行政程序法第七十二條第一項前段、第
    七十三條第一項分別有所規定。
三、經查，本件異議人即受處分人甲○○於民國八十九年八月十
    六日上午九時四十二分許，將其所有之車牌號碼ＬＫ－四五
    七七號自小客車，違規停放在桃園縣桃園巿劃設有禁止停車
    之黃線標線路段，為警當場掣單舉發並交由異議人簽收，嗣
    因異議人逾期未自動繳納罰鍰，又未在到案期限內至應到案
    地點說明，乃經原處分機關經交通部公路總局臺北區監理所
    於九十一年八月二十六日以北監五字第裁四０－Ｄ九Ａ五一
    九一一號裁處罰鍰新臺幣一千二百元；該違反道路交通管理
    事件裁決書係以郵務機關送達之方式，於九十一年九月二日
    送達至異議人在交通部公路總局臺北區監理站登記之戶籍地
    址即臺北縣板橋市○○路四二七號四樓，並經異議人蓋章收
    受等事實，有桃園縣警察局九十一年八月十六日桃警局交字
    第Ｄ九Ａ五一九一一０號舉發違反道路交通管理事件通知單
    影本、前開違反道路交通管理事件裁決書影本、中華民國郵
    政掛號郵件收件回執影本及交通部公路總局臺北區監理所九
    十五年三月二十二日北監自字第０九五一００三三０三號函
    各一件附卷可稽。惟異議人辯稱：伊長期出外工作，家裡有
    收到外來之罰單，都是家人代收簽印，並非本人簽收，且伊
    太太不識字云云。惟質諸上揭中華民國郵政掛號郵件收件回
    執影本「收件人蓋章」欄內，確蓋有「甲○○」之印文，並
    填寫異議人之身分證統一編號「Ｚ000000000」等
    字樣，自形式觀上，本件裁決書應係異議人本人親自蓋章收
    受無訛。又縱如異議人所述該裁決書係其家人持其蓋章代為
    蓋印收受者，則該名代收者猶能默記異議人之身分證統一編
    號並填寫於「收件人蓋章」欄內，衡情，亦屬有辨別事理能
    力之人，自亦得代為受領本件裁決書；雖其代為受領文書依
    法應以其本人名義簽收，然此程序上之瑕疵尚無礙於該文書
    已合法送達於有辨別事理能力之同居人之事實。況異議人因
    工作需要而暫離上址，其本應隨時注意有何相關郵件寄送該
    處，尚非得以據此拖詞其不知本件裁決書之送達。從而，本
    件裁決書既於九十一年九月二日已生合法送達於異議人之效
    力，異議人卻遲至九十五年四月三日始具狀向原處分機關聲
    明異議，再轉送本院審理，此有聲明異議狀上蓋印之自用車
    裁罰課收文章為憑，顯已逾越二十日之法定不變期間，揆諸
    首揭規定，本件異議人聲明異議於法尚有未合，且無從補正
    ，自應予裁定駁回之。
四、依道路交通案件處理辦法第十八條前段，裁定如主文。
中    華    民    國    95    年    11    月    30    日
                  交通法庭  法  官  王  瑜  玲
上列正本證明與原本無異。
如不服本裁定，應於裁定送達後5日內向本院提出抗告狀。
中    華    民    國    95    年    12    月    1     日
                            書記官  黃  頌  棻


司法院資訊處製作；財團法人民間司法改革基金會備份。
